【裁判字號】    88,上訴,2662
【裁判日期】    900807
【裁判案由】    偽造文書等
【裁判全文】
臺灣高等法院臺中分院刑事判決                  八十八年度上訴字第二六六二號
    上  訴  人  臺灣台中地方法院檢察署檢察官
    被      告  甲○○
    選任辯護人  周金城
右上訴人因被告偽造文書等案件，不服臺灣台中地方法院八十八年度訴字第一四四四
號中華民國八十八年十一月一日第一審判決（起訴案號：臺灣台中地方法院檢察署八
十八年度偵字第一０五二五號），提起上訴，本院判決如左：
      主  文
原判決撤銷。
甲○○連續明知為意圖欺騙他人於同一商品，使用相同於他人註冊商標之圖樣之商品
而販賣，處有期徒刑陸月，如易科罰金以佰元折算壹日。扣案仿冒商標之遊戲光碟
片捌佰玖拾壹片及卡匣柒拾陸個均沒收。
      事  實
一、甲○○係台中縣霧峰鄉○○路九五號「愛之禮玩具店」之負責人，以販售各類電
    視樂器主機、周邊設備光碟片為業，明知「ＳＥＧＡ」（簡稱ＳＳ）已由日商西
    雅企業股份有限公司（下稱西雅公司）向經濟部申請註冊取得商標專用權，指定
    使用商標法施行細則第二十七條第八十類之電腦、家庭微電腦、公司用微電腦、
    硬體、軟體、電腦用磁帶磁碟、電視遊樂器用程式卡帶、磁帶、磁碟、驅動器之
    商品，專用權期間自民國（下同）七十三年七月一日起至八十三年六月三十日止
    ，續延展至九十三年六月三十日止，及「任天堂Ｎｉｎｔｅｎｄｏ」（簡稱任天
    堂）已由日商任天堂股份有限公司（簡稱任天堂公司）向經濟部申請註冊取得商
    標專用權，指定使用於商標法施行細則第二十七條第八十六類各種電視遊樂器之
    各種遊戲機械娛樂用具、玩具暨應屬本類之其他一切商品，專用權期間自七十年
    年二月十六日起至八十年二月十五日止，續延展至九十年二月十五日止，且均在
    國際間行銷多年，已為相關大眾所共知之商標圖樣，竟未經商標專用權人西雅公
    司及任天堂公司之同意，基於營利之概括犯意，自八十七年二月間起，以每片仿
    冒上開ＳＳ商標之電視遊戲光碟片新台幣（下同）四十元至五十元之價格向建宏
    遊樂器專賣店販入後，在上開「愛之禮玩具店」以每片六十元至七十元之價格販
    賣予不特定之客戶，另以每個仿冒上開任天堂商標之卡匣二百元之價格向皇龍電
    視遊樂器店及天欣企業販入後，在上址以每個三百餘元之價格販賣予不特定之客
    戶，藉以牟取不法利益。迨至八十八年二月八日，始為法務部調查局台中縣調查
    站（簡稱台中縣調查站）在上址執行搜索時查獲，並扣得仿冒上開商標之遊戲光
    碟片計八百九十一片及卡匣七十六個等。
二、案經西雅公司及任天堂公司分別訴由台中縣調查站報請臺灣台中地方法院檢察署
    檢察官偵查起訴及由該署檢察官移送併辦（八十八年度偵字第一六二二七號）。
      理  由
一、訊據被告甲○○坦承係上開「愛之禮玩具店」之負責人，該店以販售各類電視樂
    器主機、周邊設備光碟片為業，曾自八十七年二月間起以每片四十元至五十元之
    價格販入仿冒上開ＳＳ商標之電視遊戲光碟片後，再以每片六十元至七十元之價
    格售出，以每個二百元之價格販入仿冒上開任天堂商標之卡匣後再以每個三百餘
    元之價格售出，及於前開時、地有為台中縣調查站查獲上開光碟片、卡匣等事實
    不諱（見本院卷一第一四八頁至第一四九頁），惟矢口否認有販賣仿冒商標商品
    之犯行，辯稱：伊販賣之光碟片外觀上均無西雅公司之上開商標，卡匣有些有任
    天堂公司之商標，有些則無，伊無從分辨，故伊並不知上開光碟片、卡匣業經西
    雅公司及任天堂公司取得商標專用權云云。惟查右開犯罪事實業據被告於台中縣
    調查站應訊時及偵查中分別供認不諱（見一０五二五號偵查卷第四頁至第五頁及
    第三八頁反面至第三九頁），核與告訴人西雅公司及任天堂公司分別指訴之情節
    相符，並有扣案之上開仿冒光碟片及卡匣等物足稽。又上開ＳＳ、任天堂商標係
    告訴人日商西雅公司及任天堂公司分別向經濟部申請註冊取得專用商標權，其中
    ＳＳ商標專用權期間自七十三年七月一日起至八十三年六月三十日止，續延展至
    九十三年六月三十日止，任天堂商標專用權期間自七十年二月十六日起至八十年
    二月十五日止，續延展至九十年二月十五日止，且指定使用之商品行銷國際間多
    年，已為相關大眾所共知之商標圖樣，有商標註冊證及照片等附卷可稽。次查被
    告自八十五年間起即開始經營上開「愛之禮玩具店」，且曾賣過有版權之光碟片
    及卡匣，有版權之光碟片每片售價係二千元至二千餘元等情，亦據被告自承在卷
    （見上開偵查卷第四頁反面、本院卷一第一四八頁反面、第一六０頁反面），被
    告竟能以每片光碟片四十元至五十元之價格販入，再以每片六十元至七十元之價
    格售出，每個卡匣二百元之價格販入，再以每個三百餘元之價格售出，衡情豈有
  不知係仿冒品之理？第查本院從扣案之上開光碟片中抽取其中之「赤壁之戰」「
    大冒險」等二片經當庭勘驗結果均有上開ＳＳ商標之畫面，亦有勘驗筆錄足按（
    見本院卷二第一四六頁），並有當庭拍攝之照片十張附卷足憑（見本院卷三第三
    頁至第五頁）。此外復有卷附之查扣現場照片六張（見上開偵查卷第三二頁至第
    三四頁）及扣案之上開仿冒之遊戲光碟片八百九十一片、卡匣七十六個等足稽。
    綜上所述，足證被告上開所辯顯係事後圖卸之詞，不足採信。是罪證明確，被告
    之犯行堪以認定。
二、核被告所為係犯商標法第六十三條之販賣仿冒商標商品罪。其先後犯行，犯罪構
    成要件相同，顯係基於概括犯意反覆為之，為連續犯，應依法論以一罪，並加重
    其刑。原審未詳予審究，遽以上開商標係儲存於光碟片、卡匣之程式中，經由主
    機執行程式而在電視螢幕出現公司之商標，尚難認有違反商標法之犯行為由，而
    為無罪之判決，核有違誤。檢察官上訴意旨執此指摘原判決此部分不當，非無理
    由，應由本院將原判決予以撤銷改判（撤銷之效力並及於行使偽造私文書部分）
    。爰審酌被告犯罪之動機、目的、手段、所生危害及犯後態度雖屬良好、但尚未
    與告訴人公司達成和解等一切情狀，量處如主文第二項所示之刑，並諭知易科罰
    金之折算標準，以示懲儆。又扣案之上開光碟片八百九十一片及卡匣七十六個，
    均應依商標法第六十四條之規定宣告沒收。
三、公訴意旨另以：告訴人西雅公司及任天堂之名稱、商標及條碼，均為該等公司表
    示其用意之證明，被告所販售上開仿冒商標之光碟片及卡匣，經由電視遊樂器主
    機執行程式，在電視螢幕上出現上開公司之名稱及ＳＳ、任天堂之商標，與真品
    為相同之使用，致與西雅公司等所產銷之真品相混淆而行使該偽造之文書，足生
    損害於西雅公司、任天堂公司，因認被告亦涉有刑法第二百十六條、第二百十條
    行使偽造私文書之罪嫌云云。按刑法上之偽造私文書罪，須有偽造他人文書之行
    為，始足當之。查本件被告販賣之上開仿冒商標之光碟片及卡匣，均係被告向建
    宏遊樂器專賣店、皇龍電視遊樂器店及天欣企業購入後再販賣予他人，已如前述
    ，則被告所販賣仿冒之光碟片所顯示之上開「ＳＥＧＡ」圖樣及所擁有之商標之
    公司名稱，及販賣仿冒之卡匣所顯示之上開「任天堂Ｎｉｎｔｅｎｄｏ」圖樣及
    所擁有之商標之公司名稱，均係該建宏遊樂器專賣店、皇龍電視遊樂器店及天欣
    企業等人盜拷軟體侵害著作權之當然結果，被告除販賣該盜拷軟體外，並無證據
    證明其有參與盜拷軟體之行為。另刑法第二百十六條、第二百十條之行使偽造之
    文書罪，乃依文書之用法，以之充作真正文書而加以使用之意，故必須行為人就
    偽造文書之內容向他方有所主張，始足當之（最高法院四十七年臺上字第一０四
    八號、七十二年臺上字第四七０九號判例參照）。查本件告訴人公司上開之商標
    圖樣、公司名稱及條碼等授權文字係經主機執行光碟片、卡匣內儲存之程式始得
    表現於電視螢幕上，而非表現於光碟片、卡匣外觀及包裝，上開於電視螢幕出現
    之商標、英文名稱及授權文句係被告先將光碟片、卡匣售予不特定之顧客，該顧
    客事後再將之置於適合執行光碟片、卡匣內電腦軟體程式之主機，配合電視等相
    關設備，使之出現於電視螢幕上，此一結果並非被告販賣電腦遊戲光碟片、卡匣
    之時所發生，而係顧客事後自行執行光碟片、卡匣內之檔案程式之結果，故被告
    於交易過程對於該等商標、英文名稱及授權文字並未對顧客為任何主張，反之係
    由顧客於執行時，由電視螢幕之展示觀視到該等內容。且在交易時，該等會出現
    上開商標、英文名稱及授權文句之程式既隱藏於光碟片、卡匣之中，故買賣交易
    之際，客觀上被告亦無從以就該等內容為任何主張。被告於販賣光碟片、卡匣時
    以交付光碟片、卡匣本身為已足，並非以將光碟、卡匣置於主機並於螢幕播放而
    顯示任天堂公司、西雅公司之名稱、商標及授權文字為必要，況被告並非仿冒光
    碟片、卡匣之製造者，僅係意圖賣出而買入，其意在販賣光碟片、卡匣本身，而
    非就該授權文句，以之充作真正文書而加以主張，是縱認為將光碟片、卡匣置於
    主機經執行儲存於光碟片內之程式而於電視螢幕顯示之任天堂公司、西雅公司之
    名稱商標圖樣、授權製造等文字商標屬刑法第二百二十條第一項之準文書，惟上
    開公司名稱、條碼既係儲存於卡匣、光碟片之內而非顯見於於販賣卡匣、光碟片
    本體，非經主機執行透過電視螢幕播放既隱而未見，被告於販賣卡匣、光碟片之
    時就隱藏於卡匣、光碟片所儲存程式內任天堂公司、西雅公司之名稱、商標、授
    權文字並無據其內容向購買者而有所主張，揆諸前揭判例意旨，自難認被告有何
    行使偽造私文書之犯行可言，是被告此部分犯罪要屬不能證明。檢察官上訴意旨
    指摘原審判決此部分無罪不當，並無理由，惟因公訴人認此部分與前開科刑部分
係屬具有想像競合關係之裁判上一罪，故不另為無罪之諭知。又告訴人公司所提
    之其他法院刑事判決，縱有認應成立行使偽造私文書罪之見解，但該見解並無拘
    束本院之效力。均併此敘明。
四、據上論結，應依刑事訴訟法第三百六十九條第一項前段、第三百六十四條、第二
    百九十九條第一項前段、商標法第六十三條、第六十四條、刑法第十一條前段、
    第五十六條、第四十一條第一項前段、罰金罰鍰提高標準條例第二條，判決如主
    文。
本案經檢察官乙○○到庭執行職務。
中      華      民      國      九十     年       八      月     七     日
                                  臺灣高等法院臺中分院刑事第八庭
                                        審判長法  官  羅  得  村
                                              法  官  林  輝  煌
                                              法  官  劉  榮  服
右正本證明與原本無異。
除檢察官得上訴外，餘不得上訴。
如不服本判決應於收受送達後十日內向本院提出上訴書狀，其未敘述上訴之理由者並
得於提起上訴後十日內向本院補提理由書（均須按他造當事人之人數附繕本）。
                    書記官  陳  俞  豪
中      華      民      國      九十     年       八      月     八     日
附錄論罪條文：
商標法第六十三條：明知為前條商品而販賣、意圖販賣而陳列、輸出或輸入者，處一
年以以下有期徒刑、拘役或科或併科新台幣五萬元以下罰金。
                                                                        Ｉ


司法院資訊處製作；財團法人民間司法改革基金會備份。
